# 同一控制下吸收合并时母公司会计处理

提问人：wcber 时间：2013-10-17 19:51:46
案例: A分别持有B和C的100%股权,现在B吸收合并C(两个公司均为单体), C公司净资产为股本 1000 万,未分配利润 500 万,B公司净资产为股本 200 万,吸收合并后的B公司股本变更为 1200 万（A持有100%）. 合并完成后,A和B个体会计报表处理如下: 1 、按照同一控制下吸收合并原则,B公司会计处理为: 借:资产 贷:负债 贷:股本 1000 万,贷:资本公积 200 万,同时由于是个体报表,不存在留存收益还原问题. 2、A公司长期投资明细单位发生变动,但由于该非货币性交易不符合商业原则,以帐面价值计量, 则A会计处理为借:长投-B公司 1000 万 贷 长投-C公司 1000 万 (不确认投资收益)
若按上述原则进行会计处理，在A公司合并报表层面虽不影响最终的留存收益，但C公司吸收合并前形成的未分配利润 500 万，由于已转化为B公司的资本公积，B公司已不能对此 500 万进行股利分配，此 500 万未分配利润也就不能最终形成母公司个体报表上的投资收益（除非将B公司股权处置），这是否与C公司合并前报表中的 500 万未分配利润本可以通过股利分配形成母公司投资收益相矛盾。由此来看第 2 项会计处理是否应调整为 借：长投-B公司 1200 万 贷 长投-C公司 1000 万 贷：投资收益 200 万（也就是说视同将C公司的股权全部处置，再对B进行增资） 请陈老师指正！！！！！！

回答人：chenyiwei
A在这一环节中不应作为投资处置确认处置收益。虽然“C公司吸收合并前形成的未分配利润 500 万，由于已转化为B公司的资本公积，B公司已不能对此 500 万进行股利分配，此 500 万未分配利润也就不能最终形成母公司个体报表上的投资收益（除非将B公司股权处置）”，但实际上A所控制的经济资源并未发生变化，未来现金流量的基础也没有发生变化，所以总体上还是不具有商业实质的。

提问人：飘雪～ 时间：2014-07-21 13:04:30
陈版:
同一控制业务合并,合并日为 6 月 30 日,合并方A 借:资产 贷：负债 贷：银行存款
被合并方B1-6月净利润 200 万，A编制合并报表时 A将B 1-6月利润表和未分配利润模拟并入，同时将B的未分配利润作为对股东的利润分配，请问这样处理是否正确？

回答人：chenyiwei
B的未分配利润不应作为对其股东的模拟分配，应继续保留在合并报表中。在合并完

提问人：飘雪～ 时间：2014-07-22 07:13:27
陈版:
同一控制业务合并,合并日为 6 月 30 日,合并方A 借:资产 贷：负债 贷：银行存款
被合并方B1-6月净利润 200 万，A编制合并报表时 陈版，在合并当期怎么才能把B的年初未分配利润和1-6月的净利润并进来？
因为A已经将B的资产负债纳入单家报表，合并报表只差B的年初未分配利润和1-6月的净利润，但是如果单独并进来，资产负债表不平，且这部分权益也不是A所拥有的？
清陈老师解答一下，非常感谢！！

回答人：chenyiwei
在合并报表层面，合并日前这部分业务的权益仍列报为归属母公司的权益，再到实际合并日时按照实际支付的对价款的账面价值冲减资本公积即可。

回答人：chenyiwei
不应出现你说的不平问题。可以理解为将该业务比照子公司编制单独报表，然后在合并报表层面与子公司在合并日之前的合并一样处理。